臺灣桃園地方法院刑事判決　　　　　　 96年度簡上字第163號
公　訴　人　臺灣桃園地方法院檢察署檢察官
上　訴　人
即　被　告　乙○○
上列上訴人即被告因竊盜案件，不服本院96年度壢簡字第150 號
中華民國96年1 月23日第一審簡易判決（聲請簡易判決處刑案號
：95年度偵字第22552 號），提起上訴，經本院管轄之合議庭改
依第一審通常程序審理，判決如下：
    主  文
原判決撤銷。
乙○○無罪。
    理  由
一、公訴意旨略以：被告乙○○與丙○共同基於意圖為自己不
    法所有之犯意聯絡，於民國95年10月16日凌晨之某不詳時間
    ，在桃園縣中壢市○○路122 巷巷底之「慈善室停車場」，
    以自備之鑰匙，竊取甲○○所有車牌號碼為9G-3641 號自用
    小貨車，嗣於同日凌晨3 時50分許，在桃園縣中壢市○○里
    ○○○路1 段國瑞汽車產業道路旁，為警攔檢查獲，因認被
    告涉犯刑法第320 條第1 項竊盜罪嫌。
二、按犯罪事實應依證據認定之，無證據不得認定犯罪事實。又
    不能證明被告犯罪者，應諭知無罪之判決，刑事訴訟法第15
    4 條第2 項、第301 條第1 項分別定有明文。又事實之認定
    ，應憑證據，如未能發現相當證據，或證據不足以證明，自
    不能以推測或擬制之方法，為裁判基礎（最高法院40年臺上
    字第86號判例意旨參照）；又認定犯罪事實所憑之證據，雖
    不以直接證據為限，間接證據亦包括在內，然而無論直接證
    據或間接證據，其為訴訟上之證明，須於通常一般之人均不
    致有所懷疑，而得確信其為真實之程度者，始得據為有罪之
    認定，倘其證明尚未達到此一程度，而有合理之懷疑存在而
    無從使事實審法院得有罪之確信時，即應由法院為諭知被告
    無罪之判決（最高法院76年臺上字第4986號判例意旨參照）
    。
三、本件聲請簡易判決處刑意旨認被告乙○○涉有上揭竊盜罪嫌
    ，無非係以證人即查獲員警江榮忠、林昱廷於警詢及檢察官
    訊問時所為之證述、贓物認領保管單1 紙及扣案鑰匙1 把，
    為其主要論據。經查被告乙○○固坦承於95年10月16日凌晨
    ，騎乘車牌號碼HRE-786 號重型機車1 輛搭載證人即共同被
    告丙○，在桃園縣中壢市○○里○○○路○段「國瑞汽車
    」旁之產業道路，為員警江榮忠、林昱廷所查獲之事實，惟
    堅詞否認有何竊盜犯行，辯稱：我是在95年10月16日凌晨接
    到丙○的電話，要我去接他。我騎機車去接丙○，結果
    就被警察查獲，我並沒有跟丙○一起行竊車牌號碼9G-364
    1 號自用小貨車等語。經查：
（一）證人即共同被告丙○於警詢及檢察官訊問時，固均否認
      有何竊取甲○○所有之車牌號碼為9G-3641 號自用小貨車
      之行為，惟嗣於本院審理中證稱：上開自用小貨車1 輛，
      確實是我於95年10月16日凌晨，在桃園縣內壢地區偷的，
      但我沒有辦法確定精確的時間。員警江榮忠在我身上搜到
      的萬能鑰匙及手套都是我的，我用這把萬能鑰匙發動這上
      開自用小貨車。案發當天凌晨，我竊得上開自用小貨車並
      駕駛該車到達中壢工業區附近後，因該車拋錨，我就打電
      話請乙○○來載我，載到我後沒多久，就遇到巡邏車臨檢
      等語在卷。又甲○○95年10月16日凌晨3 時許，經查獲丙
      ○之員警通知後，始發現其所有停放於桃園縣中壢市○
      ○路122 巷巷底「慈善寺停車場」之車牌號碼9G-3641 號
      自用小貨車業已失竊一情，亦據證人即自用小貨車所有人
      甲○○於警詢中證述甚詳。再證人丙○於95年10月16日
      凌晨，在桃園縣中壢市○○里○○○路○段「國瑞汽車」
      旁之產業道路經警查獲後，為警於其身上搜得之萬能鑰匙
      1 支確可發動上開自用小貨車1 輛一節，復據證人即查獲
      員警江榮忠、林昱廷於檢察官訊問時證述在卷。是證人即
      共同被告丙○於95 年10 月16日凌晨某時，在桃園縣中
      壢市○○路122 巷巷底「慈善寺停車場」，以將其自備萬
      能鑰匙1 支插入甲○○所有之車牌號碼9G-3641 號自用小
      貨車電門發動車輛之方式，徒手竊取上開自用小貨車1 輛
      一情，應堪認定為真。是本件爭點厥為被告乙○○就上開
      竊盜犯行，究否與證人丙○有犯意聯絡及行為分擔之情
      事。
（二）經查：證人江榮忠、林昱廷於95年10月16日凌晨3 時30分
      許，駕駛巡邏車執行巡邏勤務時，與車牌號碼9G-3641 號
      自用小貨車會車後，該自用小貨車即加速逃逸、形跡可疑
      ，證人江榮忠、林昱廷即迴轉追逐該部自用小貨車，惟因
      該路段照明不足且岔路眾多，致無法立即將該自用小貨車
      攔停。經證人江榮忠、林昱廷於附近巡察，嗣於桃園縣中
      壢市○○里○○○路○段「國瑞汽車」旁產業道路，發現
      上開自用小貨車停於路旁，待所駕駛之巡邏車駛近距該自
      用小貨車約10公尺之距離時，證人江榮忠、林昱廷即見證
      人丙○自該自用小貨車下車，並跳上在旁接應由被告乙
      ○○騎駛之車牌號碼HRE-786 號重型機車欲逃離現場，證
      人立即趨前將該機車攔停而查獲本案等節，有證人江榮忠
      、林昱廷95年10月16日職務報告1 份附卷可稽。惟證人江
      榮忠、林昱廷嗣於檢察官訊問時均改口證稱：「95年10月
      16 日 我們從事巡邏勤務，在中壢工業區內，見被告乙○
      ○與證人即共同被告丙○駕駛自用小貨車自對向行駛而
      來，我們即迴轉欲盤查渠等2 人。惟該輛自用小貨車見狀
      即加速逃逸，並駛入產業道路，嗣被告乙○○與證人丙○
      2人 突然下車換騎摩托車朝我們的方向駛來，並因速度
      太快而逃逸。但渠等2 人嗣又騎乘機車折返，始遭查獲。
      」等語在卷。惟查：本件證人江榮忠、林昱廷於本院審理
      中，均始終證稱於95年10月16日查獲被告乙○○及證人丙
      ○時，係目睹丙○自前開自用小貨車下車，而被告乙
      ○○已騎乘重型機車1 輛在該自用小貨車旁接應，江榮忠
      復證稱其於偵查中所述「乙○○、丙○2 人突然下車換
      騎摩托車」一節，係有誤會。而證人丙○遭於查獲後之
      密接時間內，由查獲員警即證人江榮忠所製作之警詢筆錄
      中，江榮忠亦係詢問丙○「警方見你由失竊貨車駕駛座
      跳出來，並且於貨車旁見到乙○○騎乘1 部重型機車等待
      ，你作何解釋」等語，足認證人江榮忠、林昱廷查獲被告
      乙○○及證人丙○時，係目睹丙○係自前開失竊自用
      小貨車下車，而被告乙○○已騎乘車牌號碼HRE-786 號重
      型機車在該自用小貨車旁等待，核無乙○○、丙○2 人
      一起自失竊之自用小貨車下車之情事。證人江榮忠、林昱
      廷於該次檢察官訊問時，就案發當日係見被告乙○○與證
      人丙○一起自前開自用小貨車上跳下，再騎乘重型機車
      離開之證述內容，堪認與事實相違。再查，本件證人江榮
      忠、林昱廷並未目睹證人丙○行竊上開自用小貨車之情
      形，亦未眼見被告乙○○是否曾有與證人丙○故共同竊
      盜上開自用小貨車之謀議及行為。而以本件案發期間即95
      年10 月16 日凌晨，此為一般正常人休息之時段，竊賊於
      前開期間之內為竊盜上開自用小貨車之犯行後，幾無可能
      即有立刻轉手出借或出售銷贓之機會，則於上開自用小貨
      車甫失竊後之凌晨時分，竟即駕駛或乘坐該車出現於人煙
      稀少處之駕駛人或乘客，當可合理推測就該竊盜案恐涉有
      重嫌，而得為佐證被告乙○○及證人丙○涉犯竊盜前開
      自用小貨車罪嫌之間接證據。是倘證人江榮忠、林昱廷於
      案發當日凌晨駕駛巡邏車，初與上開車牌號碼9G-3641 號
      自用小貨車交會時，確曾目擊被告乙○○與證人丙○共
      同乘坐於該失竊自用小貨車上，則證人江榮忠、林昱廷自
      當立刻於被告乙○○及證人丙○警詢之時，就此部分事
      實予以詢問確認、載明筆錄，並於職務報告上翔實載明，
      以資紀錄。惟證人江榮忠於製作被告乙○○、證人丙○
      之警詢筆錄時，非但未曾就此部分詢問紀錄，且於被告乙
      ○○辯稱係丙○打電話囑其前往接載，其方騎車駛抵現
      場等語時，竟猶未立時以稍早前警方已眼見彼2 人在車上
      之事加以質疑、戳穿乙○○之置辯之詞，置此重要且簡易
      之破解之途於不顧，卻僅循順被告乙○○所辯，而以外行
      且欠缺技巧性之法即「丙○為何不叫另外的朋友載他，
      而叫你來載」乙問相詢，如此不諳基本盤詢技巧之員警，
      殊屬罕見，是細酌此蹊蹺畢現之狀，則除實無所謂親見被
      告乙○○、證人丙○2 人同在車上此事乙由外，實已難
      尋他故。抑有進者，證人江榮忠、林昱廷於當日所製作之
      職務報告上，就其曾目睹乙○○、丙○共乘該失竊自用
      小貨車此一釐清本件竊盜犯嫌人數之重要關鍵，竟亦隻字
      未提，其情已與常理有違。再衡諸常情，人之記憶當隨時
      間日久、印象益稀，就案發當時之經過細節，亦應日益模
      糊，而證人江榮忠、林昱廷竟能於案發後逾1 個月之檢察
      官訊問時，猛然憶起案發當日凌晨曾目睹乙○○、丙○
      係共乘遭竊自用小貨車之細節，甚且復能明確指證斯時坐
      於小貨車副駕駛座之人即為被告乙○○。以證人江榮忠、
      林昱廷所證本件查獲過程以觀，距案發時間愈久，渠等記
      憶內容竟益發清晰，所記憶被告乙○○、丙○為警查獲
      當時之位置、車輛駕駛狀況等情節竟愈形具體，顯與人類
      記憶之經驗法則迥異，是證人江榮忠、林昱廷於檢察官訊
      問時所稱，其於95年10月16日凌晨駕駛巡邏車，與車牌號
      碼9G-3641 號自用小貨車交會時，曾目睹被告乙○○亦在
      該自用小貨車上一節，實屬虛妄。
（三）再者，本件證人江榮忠、林昱廷係在桃園縣中壢市○○里
      ○○○路一段「國瑞汽車」旁產業道路查獲被告乙○○與
      證人丙○，當時證人丙○正自前開自用小貨車駕駛座
      下車，被告乙○○則已騎乘機車在該自用小貨車旁等待一
      情，已據證人江榮忠、林昱廷證述如上。且證人江榮忠、
      林昱廷於檢察官訊問時以迄本院審理中，均未曾提及於巡
      邏車初與該失竊自用小貨車交會時，曾目睹有重型機車1
      輛尾隨於該自用小貨車後方之情事，亦均未曾證稱於會車
      後駕車巡邏之際，或目睹證人丙○跳上被告乙○○之重
      型機車之前，曾見被告乙○○騎乘該重型機車自他處前往
      「國瑞汽車」旁之產業道路接應證人丙○等節，堪認證
      人丙○即將坐上被告乙○○車牌號碼HRE-786 號重型機
      車之時，該機車係已停放於桃園縣中壢市○○里○○○路
      ○段「國瑞汽車」旁產業道路無訛。而本件車牌號碼9G -
      3641號自用小貨車係於桃園縣中壢市○○路122 巷巷底「
      慈善寺停車場」失竊，復具證人甲○○證述無訛。另桃園
      縣中壢市○○里○○○路○段「國瑞汽車」查獲地，距上
      開自用小貨車失竊之地點，其最短距離為3 公里、最長距
      離則有4.2 公里，此有證人林昱廷於本院審理中證述甚詳
      。是倘被告乙○○確係騎用其所有之上開車牌號碼HRE-78
      6 號重型機車與被告丙○共同行竊前開自用小貨車，則
      被告乙○○理應騎乘上開機車搭載證人丙○四處尋覓下
      手行竊之地點及目標，並於竊得前開自用小貨車後，由證
      人丙○駕駛該竊得之自用小貨車，被告乙○○則騎乘自
      己所有之前開機車尾隨其後，以返回會合處所，豈有竟將
      機車停放於距行竊現場數公里遠以外之處所，再與證人丙
      ○徒步行走3 、4 公里，以達行竊處所竊取上開自用小
      貨車，嗣再共乘該竊得之小貨車返回機車停放地點之理？
      據此，益徵證人江榮忠、林昱廷前開所證，曾於會車之際
      見被告乙○○與證人丙○共乘該失竊小貨車等語，確屬
      違實之詞。綜上，本件證人江榮忠、林昱廷所稱，於案發
      當日凌晨見被告乙○○與證人丙○共乘該失竊自用小貨
      車一節，既屬不實，而所證被告乙○○騎乘上開重型機車
      與證人丙○共同行竊該自用小貨車1 輛，並以該機車接
      應證人丙○之情節，亦均與常理相違，而反與被告乙○
      ○所辯，其係於95年10月16日當天凌晨接獲證人丙○之
      電話後，始騎乘前開車牌號碼HRE-78 6號重型機車前往桃
      園縣中壢市○○里○○○路○段「國瑞汽車」旁產業道路
      搭載證人丙○一情，較為相符。是被告乙○○前開所辯
      ，應非子虛。而尚難逕以被告乙○○曾於證人丙○行竊
      後之密接時間內，曾騎乘機車搭載丙○一節，即驟然推
      論被告乙○○有何與證人丙○共同行竊上開自用小貨車
      之犯意聯絡，抑或驟認被告乙○○該騎車搭載丙○之行
      為，即係就上開自用小貨車竊盜犯行，與證人丙○有何
      行為分擔之情事。
（四）至證人江榮忠雖於本院審理中證稱，案發當日於證人丙○
      身上所搜得之萬用鑰匙1 把，確可發動該失竊之自用小
      貨車等語。惟查，證人丙○於駕駛前開失竊自用小貨車
      時，行駛途中遭遇車輛拋錨之情況，嘗試發動未果後，在
      凌晨時分且地處偏遠而交通不便之情形下，為免竊盜犯行
      曝光，隨即放棄繼續發動該自用小貨車，而緊急聯絡被告
      乙○○前往搭載以離開現場，其情並非顯與常理相違。而
      證人丙○為警查獲後，員警雖僅以扣案之萬能鑰匙發動
      1 次後，即順利啟動該自用小貨車，惟車輛無法發動而拋
      錨之原因眾多，而嘗試數次或間隔一段時間再次發動時，
      車輛即可順利啟動之情況，並非罕見。尚難以此驟認證人
      丙○所證，該日係因竊得之自用小貨車無法發動，而聯
      絡被告乙○○前往搭載一節，係屬不實。又被告乙○○雖
      於監所與證人丙○會面時，曾多次對丙○稱「你該替
      我講時就要替我講」、「我還卡著假釋」、「反正就處理
      好，該給你的會給你」等語，丙○亦數次答覆「不關你
      的事，沒有問題，我保證」等語，此有本院96年8 月8 日
      勘驗筆錄1 份在卷可稽，惟依被告乙○○與證人丙○之
      對話內容以觀，無論係被告乙○○確實與證人丙○共犯
      本件竊盜犯行，而要求證人丙○於審理中為被告乙○○
      脫免刑責；抑或被告乙○○確係無辜遭受牽連，為免因本
      案枉遭判刑且前次假釋因而撤銷，而不計代價要求證人丙
      ○於審理中替被告乙○○洗刷冤屈，均屬可能，是尚難
      逕認被告乙○○與證人丙○上開對話內容，其意即在串
      證卸責。況證人丙○與其兄丙○驥會面時，就本件竊盜
      犯行係以「我常常叫我朋友載我回來路上被臨檢」稱之，
      此亦有本院上開96年8 月8 日勘驗筆錄1 份在卷可考，證
      人丙○與丙○驥既係兄弟，則丙○核無在兄弟手足間
      之會面對話中，憑空杜撰本次其為警查獲時，係要求被告
      乙○○前往搭載之事實，用以欺瞞其胞兄丙○驥，僅為預
      慮日後同案被告乙○○因本案涉訟時，或有以該次會面對
      話內容為證之可能，而預為準備之理。
四、綜上所述，原聲請簡易判決處刑意旨所指被告涉犯刑法第32
    0 條第1 項竊盜罪嫌，所舉事證尚不足以達於通常一般人均
    不至於有所懷疑，而堪予確信已臻真實之程度。此外，本院
    復查無其他積極證據足資證明被告確有公訴人所指之上開犯
    行。是本件既仍有合理懷疑之存在，而不能確信為真實，揆
    諸前開法條及判例意旨，本件自屬不能證明被告犯罪，揆諸
    首揭法條、判例要旨及說明，應諭知被告無罪之判決，原審
    判決未察，而為被告有罪之判決，尚有未合，上訴人執前述
    理由提起上訴為有理由，自應由本院將原審判決撤銷改判。
    又本件檢察官原聲請以簡易判決處刑，惟經本院認有刑事訴
    訟法第451 條之1 第4 項但書第3 款之情形，因此改依第一
    審通常程序審理，並為被告無罪之諭知。
五、據上論斷，應依刑事訴訟法第452 條、第455 條之1 第3 項
    、第369 條第1 項前段、第301 條第1 項，判決如主文。
本案經檢察官許曉微到庭執行職務。
中　　華　　民　　國　　96　　年　　11　　月　　22　　日
                  刑事第十一庭審判長法　官　蔡榮澤
                                    法  官  魏于傑
                                    法  官  林蕙芳
以上正本證明與原本無異。
不得上訴。
      　　　　　　　　　　　　　　　書記官　李佩玲
中　　華　　民　　國　　96　　年　　11　　月　　29　　日
